【裁判字號】    97,台上,257
【裁判日期】    970221
【裁判案由】    侵權行為損害賠償
【裁判全文】
最高法院民事判決              九十七年度台上字第二五七號
上  訴  人  乙○○
訴訟代理人  謝協昌律師
被 上訴 人  日盛證券股份有限公司
法定代理人  丙○○
被 上訴 人  甲○○
共      同
訴訟代理人  吳光陸律師
上列當事人間請求侵權行為損害賠償事件，上訴人對於中華民國
九十六年十月十六日台灣高等法院第二審判決（九十五年度上更
(三)字第一四號），提起上訴，本院判決如下：
    主  文
上訴駁回。
第三審訴訟費用由上訴人負擔。
    理  由
本件上訴人主張：伊於民國八十二年二月十七日至被上訴人日盛
證券股份有限公司（下稱日盛公司）辦理股票交易開戶手續，惟
並未攜帶開戶所需之印鑑章，代為辦理手續之日盛公司助理營業
員即被上訴人甲○○因而請伊先在相關文件包括委託買賣證券受
託契約、證券集中保管帳戶申請書及印鑑卡上簽名，並告知翌日
再補蓋印章。翌日，伊至日盛公司補蓋印章，甲○○竟趁伊交付
印章託其代辦開戶用印手續之際，以其自行偽刻之伊印章作為開
戶留存之印鑑，並建議辦理免交割手續，致伊無從察覺留存於日
盛公司之印章係偽刻，且日盛公司未將證券集中保管存摺（下稱
集保存摺）交予伊，而交予甲○○，使其有可趁之機，自八十二
年起，甲○○即以上開偽刻之印章及冒領之集保存摺，陸續冒領
伊帳戶內股票並予盜賣，迨至八十六年七月七日，伊因賣出股票
之款項未匯入伊帳戶，經查詢始發現甲○○前揭犯行。台灣板橋
地方法院（下稱板橋地院）八十七年度易字第一四六二號刑事判
決並判處甲○○罪刑確定在案（下稱系爭刑事案件）。甲○○故
意不法盜賣伊所有日月光股份有限公司股票（下稱日月光股票）
一三五．二四張（每張一千股，下同）及台灣積體電路製造股份
有限公司股票二五張、宏碁電腦股份有限公司股票一八二．五張
、台灣茂矽電子股份有限公司股票九三．八張，除日月光股票中
之三五張之損害已經確定判決命被上訴人連帶賠償新台幣（下同
）二百十四萬七千九百零四元外，其餘股票（下稱系爭股票），
如按發現盜賣時應有狀態計算，伊損害為三千七百七十一萬六千
九百四十元，如按盜賣時原有狀態計算，伊損害為二千二百五十
七萬一千零四十元。而日盛公司係甲○○之僱用人，對於甲○○
利用職務之便，冒領伊股票盜賣，應與甲○○就伊上開所受損害
負連帶賠償責任等情。爰依民法第一百八十四條第一項前段及第
一百八十八條第一項前段之規定，求為命被上訴人連帶給付三千
六百十四萬八千五百元本息之判決（上訴人於原審先位請求上述
應有狀態之損害、備位請求上述原有狀態之損害賠償，經原審駁
回後，於上訴時減縮聲明如上）。
被上訴人則以：甲○○係向上訴人借用股票，並無盜賣股票之侵
權行為，即令非借貸而係盜賣，亦與甲○○執行職務無關，日盛
公司無庸負僱用人之責任。況上訴人將印章及集保存摺一併交與
甲○○保管，應自行承擔股票遭盜領或盜賣之風險，或負與有過
失之責任，且上訴人之損害賠償請求權，已罹時效，伊等得為時
效抗辯等詞，資為抗辯。
原審依調查證據及言詞辯論審理之結果，以：上訴人於系爭刑事
案件訴訟程序進行中，對被上訴人附帶提起民事訴訟，請求賠償
系爭股票遭盜賣之損害。該刑事判決雖判處甲○○罪刑確定，惟
並未認定甲○○盜領及盜賣系爭股票，上訴人不得於刑事訴訟程
序附帶請求被上訴人賠償系爭股票之損害，板橋地院八十八年度
重訴字第六號判決雖准如上訴人所請，惟被上訴人提起第二審上
訴後，該部分請求已經原法院九十四年度重上更(二)字第一號判決
廢棄，改判駁回上訴人該部分之訴，上訴人提起第三審上訴，亦
經本院九十四年度台上字第二三七九號判決駁回其上訴確定，上
訴人附帶提起民事訴訟既不合法，自無中斷時效效力。而上訴人
於八十六年七月七日知悉其所有系爭股票遭甲○○盜賣，遲至上
述重上更(二)字第一號判決之訴訟程序進行中，始於九十四年九月
十三日追加請求被上訴人連帶賠償遭甲○○盜賣系爭股票之損害
，其請求權已罹於時效，被上訴人並為時效抗辯，上訴人之請求
，即無理由，為其心證之所由得，並說明上訴人其他主張為不足
取之理由，因而駁回其追加之訴，洵無違誤。按因犯罪而受損害
之人，固得依刑事訴訟法第四百八十七條第一項之規定於刑事訴
訟程序附帶提起民事訴訟，對被告及依民法負賠償責任之人請求
回復其損害，惟該附帶民事訴訟，必限於被訴之犯罪事實所生之
損害者，始得提起之。系爭刑事判決並未認定甲○○冒領盜賣系
爭股票，上訴人就系爭股票之損害即不得於刑事訴訟程序附帶提
起民事訴訟請求賠償，板橋地院刑事庭誤為移送該院民事庭審理
，該院民事庭未以裁定駁回該部分之訴，雖以實體判決准如上訴
人請求，惟該判決既經廢棄，並改判駁回上訴人該部分之請求確
定，上訴人依附帶民事訴訟方式請求被上訴人連帶賠償系爭股票
之損害部分，自不生追加之效果，上訴人於原審所為追加之表示
，不能溯及至上訴人提起附帶民事訴訟時發生效力。上訴論旨，
仍執陳詞，指摘原審取捨證據，認定事實之職權行使為不當，或
就原判決已論斷者，泛言理由不備，聲明廢棄，為無理由。至被
上訴人日盛公司於原審八十九年度重上字第一四二號訴訟事件準
備書狀(一)、(三)記載甲○○冒領股票之價值為二千四百九十五萬七
千六百元，係以倘認甲○○應負侵權行之責，其應負僱用人責任
為前提之預備抗辯，並無承認上訴人請求權之表示，附此敘明。
據上論結，本件上訴為無理由。依民事訴訟法第四百八十一條、
第四百四十九條第一項、第七十八條，判決如主文。
中    華    民    國  九十七  年    二    月  二十一  日
                      最高法院民事第六庭
                          審判長法官  朱  建  男
                                法官  顏  南  全
                                法官  鄭  傑  夫
                                法官  蘇  清  恭
                                法官  陳  淑  敏
      本件正本證明與原本無異
                                      書  記  官
中    華    民    國  九十七  年    三    月    十    日
                                                      Ｋ


司法院資訊處製作；財團法人民間司法改革基金會備份。
